【裁判字號】    92,上訴,77
【裁判日期】    920515
【裁判案由】    違反毒品危害防制條例
【裁判全文】
臺灣高等法院花蓮分院刑事判決               九十二年度上訴字第七七號
    上訴人即被告  甲○○
    指 定辯護 人  本院公設辯護人  黃怡玲
右列上訴人即被告因毒品危害防制條例案件，不服台灣台東地方法院九十二年度訴緝
字第二號中華民國九十二年三月六日第一審判決（起訴案號：台灣台東地方法院檢察
署八十九年度偵字第八一五、八一六號），提起上訴，本院判決如左：
    主  文
上訴駁回。
    事  實
一、甲○○（施用毒品罪部分，另案審結）與楊恕道（已經本院判處有期徒刑四年）
    、盧瑞昌三人係學弟、學長關係，於民國（下同）八十九年四月間，甲○○自花
    蓮縣攜帶第二級毒品安非他命至盧瑞昌位於臺東市○○路三七二巷十七號之租屋
    處借住，所攜安非他命除供己施用外，其明知安非他命係屬毒品危害防制條例所
    定之第二級毒品，不得非法持有、轉讓，竟基於無償轉讓安非他命之概括犯意，
    於八十九年四月八日、九日（起訴書誤載為十日）借住期間，無償轉讓安非他命
    予盧瑞昌（施用毒品部分另案審結）多次，供盧瑞昌施用。復於八十九年四月十
    一日晚上二十時許，甲○○在盧瑞昌之前開租屋處，得知綽號「大胖子」之真實
    姓名年籍不詳之成年男子欲購買安非他命，並與「大胖子」相約於臺東市○○街
    三○一號小瓢虫超商前交易，惟因其不諳台東市區○路況，乃以電話通知熟悉臺
    東市區路○○○○道至盧瑞昌租屋處，甲○○、楊恕道遂共同基於意圖營利之犯
    意聯絡，由甲○○於上開租屋處交付以衛生紙包裹之安非他命一小包（毛重約０
    點六公克）予楊恕道，並指示楊恕道送至前揭小瓢虫超商前，以新臺幣二千元之
    代價，販賣予「大胖子」，楊恕道於收受該包安非他命後，旋即將之藏放於長褲
    左前褲袋內，依約帶往前開小瓢虫超商前等待「大胖子」前來交易，嗣同年月十
    一日晚上二十時四十分許，其正等待「大胖子」之際，為巡邏員警查覺楊恕道神
    情有異而趨前盤問，當場查獲並扣得安非他命一小包（毛重約０點六公克），而
    販賣未遂，並依據楊恕道之供述循線查獲甲○○，始知上情。
二、案經臺東縣警察局報請臺灣臺東地方法院檢察署檢察官偵查起訴。
    理  由
一、訊據上訴人即被告甲○○矢口否認有販賣及轉讓第二級毒品安非他命之犯行，辯
    稱：毒品是「大胖子」留給盧瑞昌用的，伊在盧瑞昌家吸用的毒品都是「大胖子
    」提供的云云。
二、經查：
（一）被告甲○○於警詢時供承其有於前開證人盧瑞昌住處施用安非他命乙節不諱，
      而證人盧瑞昌曾於四月間甲○○借住於其住處時施用安非他命，其安非他命係
      向甲○○拿的等事實，亦據證人盧瑞昌於警詢時證述：「安非他命係我向甲○
      ○要的，因為他借住我那裏，所以未向我索取費用」；於原審證稱：「我有施
      用安非他命，甲○○、楊恕道他們在吸食時，我有看到，我拿來施用。十日（
      指八十九年四月）那天我工作很晚才回來，沒有施用，八、九日我有拿他們的
      安非他命來施用，但我不知他們毒品之來源。我在家施用毒品超過二次以上，
      毒品放在桌上我自己拿來用，甲○○、楊恕道沒有表示反對」等語屬實（見原
      審九十年五月廿三日、九十一年十一月十五日筆錄），足證被告甲○○確有轉
      讓毒品供盧瑞昌施用。參以八十九年四月十一日下午九時四十五分許即查獲同
      案被告楊恕道之當日，員警至證人盧瑞昌之前開更生路住處亦當場扣得安非他
      命夾鏈袋十一袋及內附殘渣之夾鏈袋二袋，且被告甲○○、楊恕道及證人盧瑞
      昌當日經採尿檢驗尿液之結果，三人均呈甲基安非他命陽性反應，此有台東縣
      衛生局煙毒麻醉藥品類委託檢驗結果通知書一紙在卷可稽。則員警於證人盧瑞
      昌住處既查獲有前開附有殘渣之夾鏈袋，且三人當日採尿鑑驗結果亦均呈甲基
      安非他命陽性反應，加以被告甲○○自身既有施用毒品之習慣，則其自花蓮來
      到其不熟悉之台東，身上攜帶足量之毒品以供施用，顯可想見，否則其初來台
      東之際人生地不熟，如何取得毒品？益徵被告甲○○確實有攜帶安非他命至盧
      瑞昌之住處提供自己及他人施用無訛。雖被告甲○○辯稱：「安非他命係我從
      花蓮坐火車帶來的，只夠吸食一次，我沒有轉讓毒品予盧瑞昌施用，安非他命
      是盧瑞昌的朋友綽號大胖子給我們的，大胖子去找盧某，那時盧瑞昌不在家，
      我不認識盧某的朋友「大胖子」，有見過一、二次面，盧某不在家，他把安非
      他命給我們」云云；然毒品係屬違禁物品，不論持有或轉讓或販賣均屬違法行
      為，故其取得不易，且價格高昂，綽號「大胖子」之人豈有會甘冒觸犯刑責之
      危險，交付毒品予自己所不熟識之被告，且被告無法供稱大胖子之真實姓名及
      住所供本院調查，是被告甲○○所辯，顯屬不實，無足採信。
（二）被告甲○○於前揭時、地電請楊恕道至證人盧瑞昌住處，且於前開住處交予楊
      恕道欲持至前開小瓢虫超商給「大胖子」而以衛生紙包裹之物係安非他命，此
      均為楊恕道及被告甲○○所明知等情，業據楊恕道於警詢時、偵查中及原審供
      承：伊尚未到達盧瑞昌家裡時，甲○○說毒品是要給我施用的，等伊到盧瑞昌
      家後，甲○○說他朋友「大胖子」打電話來說有需要，就跟伊商量請伊先把安
      非他命給「大胖子」，並叫伊拿去給「大胖子」，甲○○有告訴伊有人跟他要
      毒品，他說他不知道地方，叫伊拿過去，他進去房間拿，用衛生紙包起來的一
      包東西拿給伊，甲○○有告訴伊是安非他命等語明確，並有證人盧瑞昌住處之
      三五二九七八號電話之雙向通聯紀錄在卷可按。參以楊恕道於前開小瓢虫超商
      等待「大胖子」時，因神情有異而被查獲，倘其不知所攜帶之物品係安非他命
      ，僅係單純交付一般物品予朋友，其何須緊張，員警又豈會無故因其站立於小
      瓢虫超商前即上前盤查？且被告甲○○亦不否認交付前開以衛生紙包裹之物品
      予楊恕道，則若非被告甲○○有告以該物品係安非他命，何以楊恕道會知悉該
      以衛生紙包裹之物品為毒品，顯見被告甲○○及楊恕道均明知前開物品係安非
      他命乙節無訛，則楊恕道此部分所言堪可採信。被告甲○○雖辯稱：「那包東
      西包起來，我根本不知道那是什麼，是「大胖子」打電話給我，叫我順便把那
      包東西帶過去，那包東西是「大胖子」放在盧瑞昌家裡，我不知道路，楊恕道
      剛好要去盧瑞昌家裡洗衣服，所以叫楊恕道把東西送過去」云云，不足採信，
      應屬虛妄。
（三）楊恕道前開被查獲之毒品既係由被告甲○○所交付，而被告甲○○於借住盧瑞
      昌住處時又曾提供他人毒品施用，且該以衛生紙包裹之物品被告甲○○、楊恕
      道均知係安非他命等情，已如前述，足徵前開被查獲之安非他命應係甲○○所
      提供無誤。
（四）另楊恕道於自被告甲○○處收受前開扣案毒品後，甲○○尚且告知其要收取二
      千元等情，業據楊恕道於警詢、偵查中及原審供述明確，並經被告甲○○於警
      詢時、偵查中及審理時供承：我有告訴楊恕道要跟大呆拿二千元，「大胖子」
      就是大呆等語不諱。足認同案被告甲○○確有告知楊恕道要向「大胖子」收取
      二千元乙節屬實。雖被告甲○○辯稱：那二千元是「大胖子」欠盧瑞昌的，東
      西交給他，順便向他收取云云，楊恕道則稱：甲○○告訴我「大胖子」欠盧瑞
      昌二千元，叫我先把東西拿過去給「大胖子」，順便跟他收二千元云云。然證
      人盧瑞昌對於楊恕道、甲○○二人欲交付毒品予「大胖子」及收取二千元一情
      ，於警詢時、偵查中及原審九十年五月二十三日審理時均證稱：「我不知道」
      等語，顯見並無「大胖子」欠證人盧瑞昌二千元之事；雖證人盧瑞昌於原審九
      十一年十一月十五日審理時始翻異前供，證述：伊與「大胖子」係打電動玩具
      認識的，他有欠我二千元，係我們一起打電玩時他輸錢跟我借的，伊有請甲○
      ○去小瓢虫超商拿二千元云云。惟觀之楊恕道於警詢、偵查中及甲○○於警詢
      中均未提及「大胖子」與證人盧瑞昌間有何借款事宜，且原審於九十一年十月
      三十日審理時質之楊恕道：甲○○當天有無告訴你說那包毒品是盧瑞昌拜託他
      要轉交給大胖子否？其答稱：沒有，當天甲○○拿毒品給我時，都沒有提到盧
      瑞昌；顯見證人盧瑞昌於原審時翻異前供之證述，為迴護被告之詞，不足採信
      。足認被告甲○○指示楊恕道收取二千元，並非為順便幫盧瑞昌收取「大胖子
      」所欠之款項。是被告前開所辯，顯係卸責之詞，不足採信。
（五）綜上所述，楊恕道明知甲○○所交付之物品係安非他命，且被告甲○○又告以
      楊恕道要收取二千元，則衡諸常情，上開二千元既非借款，倘非約定交易毒品
      之價金，何以其等擬於交付毒品時取之？況參諸政府近年來為杜絕毒品之氾濫
      ，對於查緝施用及販賣毒品之工作，無不嚴加執行，販賣毒品罪又係重罪，設
      若無利可圖，被告甲○○、楊恕道豈會甘冒危險將毒品攜出置於身邊，徒增加
      被查獲之機會。顯見前開二千元係交易毒品之對價無訛，是本件事證已臻明確
      ，被告犯行洵堪認定。
二、被告甲○○雖已著手販賣第二級毒品行為之實施，惟未生販賣之結果，其犯罪尚
    屬未遂，核其所為係犯毒品危害防制條例第四條第二項、第五項之販賣第二級毒
    品未遂罪及同條例第八條第二項之轉讓第二級毒品罪。起訴書雖記載被告販賣毒
    品部分係涉犯同條例第五條第二項罪嫌，惟此部分經蒞庭檢察官於九十二年二月
    二十日於原審到庭更正，並據以論告（見原審審判筆錄），依檢察一體原則，應
    以蒞庭檢察官到庭更正之同條例第四條第二項、第五項為檢察官所引起訴之法條
    ，故本件已無變更起訴法條之問題，併此敘明。其轉讓及販賣第二級毒品安非他
    命前後非法持有第二級毒品安非他命之低度行為，應為轉讓之高度行為所吸收，
    不另論罪。被告甲○○與楊恕道間就販賣部分具有犯意聯絡及行為分擔，為共同
    正犯。轉讓毒品部分，其先後多次轉讓第二級毒品之犯行，時間緊接，觸犯構成
    要件相同之罪名，顯係基於概括犯意為之，為連續犯，應依刑法第五十六條規定
    加重其刑。販賣毒品部分，被告雖已著手販賣第二級毒品行為之實施，惟未生販
    賣之結果，其犯罪行為尚屬未遂，爰依刑法第二十六條前段之規定，按既遂犯之
    刑度減輕其刑。原審因依上開法條及刑法第十一條前段、第二十八條、第五十六
    條等規定，再審酌被告甲○○之生活狀況、品行、智識程度、與毒品對他人之身
    體健康所生之危害，其犯罪之動機，目的、刺激、手段及犯罪後態度等一切情狀
    ，就販賣毒品部分，量處被告有期徒刑五年二月；就轉讓毒品部分，量處有期徒
    刑七月，並定執行為有期徒刑五年六月，另明扣案之第二級毒品安非他命一小
    包（毛重約０點六公克扣於另案楊恕道販賣毒品即本院九十二年度上訴字第四十
    二號卷內），應依同條例第十八條第一項宣告沒收並銷燬之，認事用法，尚無不
    合，被告上訴意旨，仍否認有販賣及轉讓安非他命之犯行，核無理由，應予駁回
    。
據上論斷，應依刑事訴訟法第三百六十八條判決如主文。
本案經檢察官邱雲昌到庭執行職務。
中      華      民      國      九十二    年     五    月    十五       日
                                     審判長法官  吳  鴻  章
                                           法官  林  德  盛
                                           法官  黃  永  祥
右正本證明與原本無異。
如不服本判決，應於送達後十日內，向本院提出上訴狀。其未敘述理由者，並應於提
出上訴狀後十日內向本院補提理由狀(須附繕本)。
                                     法院書記官  吳  家  瑩
中      華      民      國      九十二    年     五    月    十五       日


司法院資訊處製作；財團法人民間司法改革基金會備份。
